【裁判字號】    90,上易,320
【裁判日期】    900814
【裁判案由】    損害賠償
【裁判全文】
臺灣高等法院民事判決                              九十年度上易字第三二○號
      上  訴  人  交通部台灣鐵路管理局
      法定代理人  黃德治
      被  上訴人  丁○○
                  乙○○
                  甲○○
      法定代理人  邱寶隆
      訴訟代理人  丙○○
右當事人間請求損害賠償事件，上訴人對於中華民國八十九年九月三日臺灣士林地方
法院八十九年度訴字第二一三號第一審判決提起上訴，本院判決如左：
    主    文
上訴駁回。
第二審訴訟費用由上訴人負擔。
    事實及理由
一、被上訴人主張：原審共同被告謝旺橘係上訴人之受僱人，擔任臺北工務段南港向
    陽路鐵路平交道看柵工，負責燈號指示升降鐵路平交道柵欄，於民國八十八年八
    月十二日中午十二時五十五分看管升降柵欄時，竟在柵房內吃飯，疏未站立柵房
    門口注意列車是否通過，致誤認雙向列車均已通過，而將平交道柵欄升起，致被
    上訴人丙○○所駕駛附載被上訴人乙○○、甲○○及丁○○之車號Ｒ四—一五一
    五號自小客車通過平交道時，遭北上二五六八車次列車撞及，被上訴人丙○○因
    而頭部外傷、左側頭皮擦傷、髖骨及大腿擦傷；被上訴人乙○○頭部外傷、右上
    肢外傷；被上訴人甲○○頭部外傷；被上訴人丁○○左前額擦傷、右側腰部、左
    側大腿、兩膝蓋等多處瘀傷。被上訴人丁○○共支出醫藥費新台幣（以下同）二
    千零五十元，因受傷耽誤考試而無法接續代課，損失自八十八年九月起至八十九
    年七月止，以每月二萬五千元計算之代課薪資二十五萬元；被上訴人丙○○因傷
    休養二個月，受有薪資九萬元之損失；被上訴人等人因受傷，精神肉體所受痛苦
    甚大，各請求非財產上損害賠償二十萬元。上開損害係因謝旺橘之不法侵害所生
    之結果，對伊等應負賠償責任，而上訴人係謝旺橘之雇主，亦應與謝旺橘負連帶
    賠償責任等情。爰依民法第一百八十四條第一項前段、第一百八十八條第一項、
    第一百九十三條第一項、第一百九十五條第一項規定，求為命上訴人應與謝旺橘
    連帶給付被上訴人丁○○四十五萬二千零五十元、被上訴人丙○○二十九萬元、
    被上訴人乙○○、甲○○各二十萬元，及均自八十九年六月三十日起至清償日止
    ，按年息百分之五計算利息之判決（原審判命上訴人應與謝旺橘連帶給付被上訴
    人丁○○十五萬二千零五十元、被上訴人丙○○十一萬元、被上訴人乙○○、甲
    ○○各二萬元，及均自八十九年六月三十日起至清償日止，按年息百分之五計算
    之利息。而駁回被上訴人其餘之訴。謝旺橘及被上訴人就其敗訴部分均未聲明不
    服）。
二、上訴人則以：謝旺橘係伊員工，屬公務員，縱因過失執行職務，致被上訴人受有
    損害，亦屬公法上之行為，無民法第一百八十八條第一項規定之適用，被上訴人
    請求伊負連帶賠償責任，自有未洽；又被上訴人丁○○僅受擦傷、瘀傷。尚非嚴
    重，而謝旺橘看柵工，月薪三萬餘元，原審判命給付十五萬元精神慰藉金，顯屬
    過高等語，資為抗辯。
三、經查，謝旺橘係上訴人臺北工務段南港向陽路鐵路平交道看柵工，平日負責依燈
    號指示升降鐵路平交道柵欄，於八十八年八月十二日中午十二時五十五分，在臺
    北市○○區○○路鐵路平交道看管升降柵欄時，適有南下二五二五車次及北上二
    五六八車次二部列車準備通過該平交道。於南下二五二五車次列車通過平交道後
    ，應注意有列車通過平交道時，須將柵欄放下並站於柵房門口表示號誌正確，待
    列車確實通過平交道後，始得將柵欄升起，以避免往來車輛通過發生危險，而依
    當時情狀並無不能注意之情形，竟因在柵房內吃飯疏未站立柵房門口注意列車是
    否通過，致誤認南北雙方列車均已通過平交道，而將平交道柵欄升起，致丙○○
    駕駛Ｒ四─一五一五號自小客車附載其子乙○○、甲○○及友人丁○○通過該平
    交道時，為北上二五六八車次列車撞及，使丙○○受有頭部外傷、左側頭皮擦傷
    、髖骨及大腿擦傷；乙○○頭部外傷、右上肢外傷；甲○○頭部外傷；丁○○左
    前額擦傷、右側腰部、左側大腿、兩膝蓋等多處瘀傷等傷害，謝旺橘因涉業務過
    失傷害犯行，經臺灣士林地方法院以八十八年度易字第一四三六號判決判處有期
    徒刑六月確定在案等情，為兩造所不爭執，並有本院八十九年度上易字八五一號
    刑事判決一件在卷可憑（見原審卷六四—六五頁），堪信為真實。謝旺橘之過失
    行為與被上訴人之受傷間，具有相當因果關係，依民法第一百八十四條第一項規
    定，自應負損害賠償責任。
四、按受僱人因執行職務，不法侵害他人之權利者，由僱用人與行為人連帶負損害賠
    償責任，民法第一百八十八條第一項定有明文。謝旺橘係上訴人所僱用之平交道
    看柵工，具有勞工之身分，所謂勞工係指受雇主僱用，從事工作，獲致工資者而
    言，而所謂受僱人，並非僅限於僱傭契約所稱之受僱人，凡在客觀上被他人使用
    ，為之服務而受其監督者，均係受僱人，且謝旺橘負責依燈號指示升降鐵路平交
    道柵欄非行使公權力，其管制平交道欄柵不當之行為，非公法上之行為，與一般
    侵權行為無異，自與民法第一百八十六條規定之情形不同，上訴人抗辯其與謝旺
    橘間係公法關係，無民法第一百八十八條第一項規定之適用云云，自無可採。是
    上訴人係謝旺橘之僱用人，對謝旺橘執行職務時侵權行為所致之損害，應負連帶
    賠償責任。
五、按因故意或過失，不法侵害他人之權利者，負損害賠償責任；不法侵害他人之身
    體或健康者，對於被害人因此喪失或減少勞動能力或增加生活上之需要時，應負
    賠償責任；不法侵害他人之身體、健康、名譽、自由、信用、隱私、貞操，或不
    法侵害其他人格法益而情節重大者，被害人雖非產上之損害，亦得請求賠償相當
    之金額，民法第一百八十四條第一項、第一百九十三條第一項、第一百九十五條
    第一項前段分別定有明文。茲就被上訴人請求之金額審酌如次：
  (一)醫療費二千一百五十元部分：
    被上訴人丁○○因本事件發生後，至八十九年六月二十九日止，共支付醫藥費二
    千一百五十元等情，業據提出診斷書暨收據附卷可稽（見原審卷四○、四一、八
    五─八九頁），上訴人對上開書證之真正亦不爭執，堪信為真正。審酌被上訴人
    丁○○因鐵路列車撞及而受傷，其力道之猛，後續治療之必要性，應屬可期，且
    原審法院於八十九年七月十八日當庭勘驗時，被上訴人丁○○左小腿、右小腿及
    膝蓋等，尚留有瘀血等傷痕，足見上開費用，均為治療上所必要，應予准許。是
    上訴人辯稱：其中三百五十元部分係八十九年五月二十五日後治療之費用，與本
    件事故無關云云，自不足採信。
  (二)工作損害金部分：
    被上訴人丙○○主張因傷自八十八年八月十七日起至同年十月十六日止，請假休
    養二個月，依受傷前每月薪資四萬五千元計算，請求工作損害金九萬元，業據提
    出其任職財新實業有限公司之八十八年度扣繳憑單乙份及該公司出具之薪資報表
    、在職證明書、員工請假報告單在卷可按（見原審卷四二─四四、六七頁），並
    為上訴人所不爭執，堪信為真實，被上訴人丙○○此部分之請求，應予准許。
  (三)精神上損害賠償部分：
    被上訴人等四人因本件事故，致身體多處受有擦傷、瘀傷，精神肉體確受有痛苦
    ，其等請求上訴人賠償非財產上損害，自非無據。本院審酌被上訴人乙○○（八
    十二年七月九日生）、甲○○（八十四年十二月十日生）二人年紀尚幼，對各種
    交通工具尚存有天真憧憬之年紀，竟遭此形體巨大之鐵路列車衝撞，除身體傷痛
    外，其心靈亦將受不可磨滅之傷害；而被上訴人丙○○大學教育，任職財新實業
    有限公司會計，月薪四萬五千元，身為母親，駕駛自小客車載同愛子、友人恪遵
    交通規則行駛，竟遭此撞擊，其身心所受之傷害，不可言喻；另被上訴人丁○○
    大學畢業，代課老師，於教師資格考試前夕，突遭本件事故，不僅身體受創，傷
    及腰部等人體重要活動部位，復因受傷無法順利參與考試，致多日努力之辛勞付
    之流水，對其身心之打擊，可見一斑。再斟酌謝旺橘高中畢業，受僱於上訴人擔
    任技術工，月薪三萬餘元及上訴人係國家交通機關等一切情狀，認被上訴人乙○
    ○、甲○○、丙○○等三人非財產上之損害各以二萬元為適當，被上訴人丁○○
    非財產上之損害以十五萬元為適當。上訴人辯稱：被上訴人丁○○部分之精神慰
    藉金額過高云云，亦不足採。
  (四)合計：被上訴人丁○○得請求之賠償金額為十五萬二千零五十元（2,050元＋
    150,000元＝152,050元）；被上訴人丙○○為十一萬元（90,000元＋20,000元＝
    110,000元），被上訴人乙○○、甲○○各二萬元。
六、綜上所述，被上訴人本於侵權行為之損害賠償請求權，請求上訴人與謝旺橘連帶
    給付被上訴人乙○○、甲○○各二萬元，被上訴人丙○○十一萬元，被上訴人丁
    ○○十五萬二千零五十元，及均自被上訴人準備書(二)狀繕本送達翌日即八十九年
    六月三十日起至清償日止，按年息百分之五計算之法定遲延利息為有理由，應予
    准許。是則原審判命上訴人如數給付，於法並無不合。上訴意旨指摘原判決不當
    ，求予廢棄改判，為無理由，應予駁回。
七、兩造其餘之攻擊、防禦方法與判決結果無涉，爰不一一論述，併此敘明。
八、據上論結，本件上訴為無理由，依民事訴訟法第四百四十九條第一項、第七十八
    條，判決如主文。
中      華      民      國    九十      年      八      月     十四     日
                                  民事第十四庭
                                      審判長法  官  張  劍  男
                                            法  官  蘇  芹  英
                                            法  官  蔡  芳  齡
右正本係照原本作成。
不得上訴。
中      華      民      國    九十      年      八      月     十六     日
                                            書記官  蔡  錦  輝


司法院資訊處製作；財團法人民間司法改革基金會備份。
